臺灣桃園地方法院刑事判決　　　　　　　96年度訴字第1395號
公　訴　人　臺灣桃園地方法院檢察署檢察官
被　　　告　甲○○○　○○○　.
上列被告因偽造文書案件，經檢察官提起公訴（96年度偵字第12
734 號），被告於本院通常程序審理中自白，本院改依簡式審判
程序審理，爰判決如下：
    主  文
甲○○○　○○○　○○○○○共同偽造公印文，處有期徒刑肆
月，如易科罰金，以銀元參佰元即新臺幣玖佰元折算壹日，減為
有期徒刑貳月，如易科罰金，以銀元參佰元即新臺幣玖佰元折算
壹日，並於刑之執行完畢或赦免後，驅逐出境，扣案偽造之甲○
○○　○○○　○○○○○名義，核發單位臺北市政府警察局，
統一證號：AD00000000號中華民國外僑居留證壹張沒收。又行使
偽造之中華民國外僑居留證，足以生損害於公眾，處有期徒刑參
月，如易科罰金，以新台幣壹仟元折算壹日，並於刑之執行完畢
或赦免後，驅遂出境，扣案偽造之甲○○○　○○○　○○○○
○名義，核發單位臺北市政府警察局，統一證號：AD00000000號
中華民國外僑居留證壹張沒收。應執行有期徒刑肆月，如易科罰
金，以銀元參佰元即新台幣玖佰元折算壹日，並於刑之執行完畢
或赦免後，驅遂出境，扣案偽造之甲○○○　○○○　○○○○
○名義，核發單位臺北市政府警察局，統一證號：AD00000000號
中華民國外僑居留證壹張沒收。
    事  實
一、PHAN THI DUONG係越南籍之外國人，前經核准入境台灣工作
    ，原許可居留期限自民國94年1 月16日起至95年1 月16日止
    ，並經臺北市政府警察局核發效期為94年1 月16日起至95年
    1 月16日之中華民國外僑居留證，後PHAN THI DUONG於95年
    1 月2 日離開臺灣。詎PHAN THI DUONG為求在臺工作，遂於
    95年3 月初某日，在越南某處，以美金6,000 元之代價，將
    已過期之中華民國外僑居留證及護照交予某仲介公司人員，
    而取得編號398352號重入國許可並於95年3 月17日入境來臺
    ，PHAN THI DUONG入境後即與姓名、年籍不詳綽號「小安」
    之成年男子，基於偽造公印文、偽造中華民國外僑居留證之
    犯意聯絡，由「小安」男子於95年3 月底某日，在桃園縣蘆
    竹鄉南崁某處，偽造核發單位為臺北市政府警察局、統一編
    號為AD00000000號，核發日期為2006年3 月17日，居留事由
    「依親- 夫- 蘇跆志」、居留地址「臺北市○○區○○街12
    6 巷12號4 樓」、居留期限「2007年3 月17日」及蓋有「內
    政部印」之公印文1 枚於其上，而偽造完成PHAN THIDUONG
    之中華民國外僑居留證1 枚。其後綽號「小安」男子於同年
    3 月底某日，在桃園縣中壢市某處，將前開偽造之中華民國
    外僑居留證交予PHAN THI DUONG持用。嗣於96年6 月1 日下
    午1 時許，PHAN THI DUONG在桃園縣桃園市○○路與中正路
    遇警盤查時，竟基於行使偽造特種文書之犯意，持上開偽造
    居留證供警員查核而行使，足以生損害於警察機關對於外僑
    居留證核發與管理之正確性，然為警依上開統一證號查詢該
    人居留資料後查知上情，並扣得上開偽造之中華民國外僑居
    留證1 枚。
二、案經桃園縣政府警察局移送臺灣桃園地方法院檢察署檢察官
    偵查起訴。
    理  由
一、本件被告PHAN THI DUONG所犯並非死刑、無期徒刑、最輕本
    刑為3 年以上有期徒刑之罪或高等法院管轄第一審案件，而
    於準備程序進行中，被告先就被訴事實為有罪之陳述，經告
    知簡式審判程序之旨，並聽取公訴人、被告之意見後，由本
    院合議庭以裁定由受命法官獨任進行簡式審判程序，核先敘
    明。
二、訊據被告PHAN THI DUONG對於上揭犯行均坦承不諱，復有外
    僑居留資料查詢明細內容顯示畫面、偽造之中華民國外僑居
    留證各1 份在卷可佐，是被告自白核與事實相符，堪信為真
    實。本件事證明確，被告上開犯行堪以認定，應依法論罪科
    刑。
三、刑法及刑法施行法部分條文業經修正公布，並均於95年7 月
    1 日施行。修正後刑法第2 條第1 項之規定，係規範行為後
    法律變更所生新舊法律比較適用之準據法，於修正後刑法施
    行後，應適用修正後刑法第2 條第1 項規定之從舊從輕之原
    則為比較；修正後刑法第2 條第2 項，則為同條第1 項之特
    別規定，於修正後刑法施行後，關於非拘束人身自由之保安
    處分，應依修正後刑法第2 條第2 項之規定，適用裁判時之
    法律。又修正後刑法第35條，乃刑之重輕之法定次序與標準
    ，應適用裁判時之修正後刑法第35條之規定。修正後刑法第
    2 條第1 項係採從舊從輕原則，適用最有利於行為人之法律
    。既曰法律，自較刑之範圍為廣；除法律有特別規定者（如
    修正後刑法第2 條第2 項非拘束人身自由之保安處分適用裁
    判時法，又如修正後刑法施行法第3 條之1 第3 項、第6 條
    之1 、第9 條之3 規定之情形），應依其規定；或事關執行
    之緩刑之宣告，或犯罪在刑法修正施行前，自首在刑法施行
    後之自首部分，或程序之規定（程序從新，如刑法第40條沒
    收宣告之程序規定），應適用裁判時之修正後刑法之規定外
    ；依修正後刑法第2 條第1 項比較時，應就罪刑有關之共犯
    、未遂犯、連續犯、牽連犯、結合犯，以及累犯加重，自首
    減輕暨其他法定加減原因（如身分加減）與加減例等一切情
    形，綜其全部之結果而為比較後，整個之適用，不能割裂而
    分別適用有利益之條文。關於易科罰金之折算標準、易服勞
    役之折算標準及期限、罰金與死刑是否併予執行、多數有期
    徒刑定應執行之刑時之最高刑期之限制等之修正，事涉行為
    人易刑折算標準金額之多寡與期限之長短及定執行刑時能否
    就罰金刑併予執行或有期徒刑定應執行之刑時最高度之限制
    ，亦均屬應依修正後刑法第2 條第1 項比較適用法律之範圍
    。拘束人身自由之保安處分，並非屬修正後刑法第2 條第2
    項規定應適用裁判時法之範圍，除有特別規定者外，亦屬應
    依修正後刑法第2 條第1 項比較適用法律之範圍；從刑附屬
    於主刑，除法律有特別規定者外，依主刑所適用之法律（以
    上參考最高法院95年5 月23日刑事庭第8 次會議決議及最高
    法院24年上字第4634號、24年上字第5292號、27年上字第26
    15號判例）。經查：
  (一)本件被告於95年3 月底某日共同偽造特種文書後，法律有變
    更，關於刑法第212 條之偽造特種文書罪之法定罰金刑部分
    ，由原定貨幣單位銀元300 元以下罰金，並依罰金罰鍰提高
    標準條例第1 條前段規定提高為10倍（提高後折算為新台幣
    9000元以下罰金），經依修正後刑法施行法第1 條之1 第1
    項、第2 項前段規定，修正為貨幣單位為新台幣，並就所定
    數額提高為30倍，亦即修正為新台幣30000 元以下罰金；而
    法定罰金刑最低度部分，由修正前刑法第33條第5 款規定為
    銀元1 元以上，依罰金罰鍰提高標準條例第1 條前段提高為
    10倍（提高後折算為新台幣30元），修正後刑法第33條第5
    款則修正為新台幣1000元以上，以百元計算，是關於修正之
    罰金刑最高度部分，行為時法與裁判時法輕重相同，行為時
    法並無不利於被告情形，而就修正之罰金刑最低度部分，行
    為時法較有利於被告，此部分自應適用行為時之規定。
  (二)刑法第28條共犯之規定，於修正前之規定為：「二人以上共
    同實施犯罪之行為者，皆為正犯。」修正施行後之規定則為
    ：「二人以上共同實行犯罪之行為者，皆為正犯。」，本條
    之修正理由係為排除陰謀共同正犯、預備共同正犯於本條所
    規定之正犯之外。本案被告等人就上開犯行，均係共同實行
    犯罪行為之共同正犯，不論依修正前、後刑法第28之規定，
    均構成累犯，依前揭最高法院刑事庭會議紀錄之決議，自應
    適用裁判時刑法第28條之規定。
  (三)又被告於刑法修法施行前即95年3 月底某日所犯之偽造公印
    文罪、偽造特種文書罪間，有方法目的之牽連關係，依修正
    施行前刑法第55條之規定，為牽連犯，應僅從一重之偽造公
    印文罪處斷，其最重法定刑為5 年以下有期徒刑；然依修正
    施行後之刑法，已刪除牽連犯之規定，原則上即應個別論處
    偽造公印文罪及行使偽造特種文書罪，是行為時法較有利於
    被告，自應適用修正前刑法第55條牽連犯規定論斷。
  (四)刑法第51條第5 款業於94年2 月2 日修正公布，並於95年7
    月1 日施行，修正前刑法第51條第5 款規定：「數罪併罰，
    分別宣告其罪之刑，依左列各款定其應執行者：…宣告多數
    有期徒刑者，於各刑中之最長期以上，各刑合併之刑期以下
    ，定其刑期。但不得逾20年。」修正後刑法第51條第5 款規
    定：「宣告多數有期徒刑者，於各刑中之最長期以上，各刑
    合併之刑期以下，定其刑期。但不得逾30年」，則修正後之
    規定，將宣告多數有期徒刑定執行刑之上限，由修正前之不
    得逾20年，提高為不得逾30年，其餘則無不同，比較結果，
    修正後規定並未較有利於行為人，自應適用修正前之規定。
  (五)刑法第41條第1 項前段關於易科罰金折算標準部分：修正前
    刑法第41條第1 項前段規定：「犯最重本刑為5 年以下有期
    徒刑之刑之罪，而受6 月以下有期徒刑或拘役之宣告，因身
    體、教育、職業、家庭之關係或其他正當事由，執行顯有困
    難者，得以1 元以上3 元以下折算1 日，易科罰金。」；又
    被告行為時之易科罰金折算標準，修正前罰金罰鍰提高標準
    條例第2 條前段（現已刪除）規定，就其原定數額提高為10
    0 倍折算1 日，因此被告行為時之易科罰金折算標準，應以
    銀元300 元折算1 日，經折算為新臺幣後，應以新臺幣900
    元折算1 日。惟修正後刑法第41條第1 項前段則規定：「犯
    最重本刑為5 年以下有期徒刑之刑之罪，而受6 月以下有期
    徒刑或拘役之宣告者，得以新臺幣1000元、2000元、3000元
    折算1 日，易科罰金。」，比較修正前後之易科罰金折算標
    準，仍以95年7 月1 日修正公布施行前之規定，較有利於被
    告，自應適用修正前之規定。
四、按中華民國外僑居留證具有特許外國人在我國居留之性質，
    屬特許證之一種，又其上「內政部印」之印文，係表示公務
    機關之資格及職務，屬印信條例第2 條之印信之印文，應為
    刑法第218 條所稱之公印文（最高法院71年台上字第1831號
    判例要旨、86年臺上字第4631號判決意旨參照）。是被告於
    95年3 月底某日偽造外僑居留證，核其此部分所為，係犯刑
    法第212 條之偽造特種文書罪、刑法第218 條第1 項之偽造
    公印文罪（司法院釋字第82號解釋參照）。再被告於96年6
    月1 日行使上開偽造外僑居留證之所為，係犯刑法第216 條
    、第212 條之行使偽造特種文書罪。被告偽造特種文書之低
    度行為，為其後行使之高度行為所吸收，不另論罪。被告就
    上開偽造公印文及偽造特種文書犯行，與該綽號「小安」成
    年男子間，有犯意之聯絡及行為之分擔，為共同正犯。被告
    於95年3 月底某日所犯偽造特種文書罪與偽造公印文罪2 罪
    間，有方法目的之牽連關係，應依修正前刑法第55條之規定
    ，從較重之偽造公印文罪處斷。被告所犯偽造公印文之犯罪
    時間係在修正刑法生效前，而被告於查獲時行使偽造特種文
    書罪之行為係發生在修正刑法生效後，因後行為僅能適用新
    法，上開行為已無從一併適用舊法成立牽連犯，故被告所犯
    上開偽造公印文、行使偽造特種文書二罪間，犯意各別，罪
    名不同，應分論併罰。爰審酌被告犯罪之動機、目的、手段
    、所生危害、生活狀況、知識程度及犯後坦承犯行之態度等
    一切情狀，各量處如主文所示之刑，並分別諭知易科罰金之
    折算標準及定其應執行之刑。又中華民國九十六年罪犯減刑
    條例，自96年7 月16日起施行生效，而本件偽造公印文犯罪
    時間係在95年3 月底某日，合於該減刑條例之規定，爰依該
    條例第2 條第1 項第3 款之規定，諭知所宣告之刑，減為如
    主文所示之刑，並就減得之刑諭知易科罰金之折算標準。而
    被告於96年6 月1 日行使偽造特種文書之犯行，因犯罪時間
    非在96年4 月24日之前，是該部分犯行，無減刑條例之適用
    ，併予說明。又被告係越南國籍，為外國人，且為非法居留
    者，有上開外僑居留資料查詢明細內容顯示畫面附卷可佐，
    其現受有期徒刑以上刑之宣告，併依刑法第95條規定，諭知
    刑之執行完畢或赦免後驅逐出境。扣案系爭居留證上偽造之
    「內政部印」之公印文1 枚，應依刑法第219 條之規定宣告
    沒收；扣案之外僑居留證1 張，係被告所有供犯罪所用之物
    ，應依刑法第38條第1 項第2 款之規定，併予宣告沒收。至
    系爭居留證上被告所有之照片1 張，亦已因沒收系爭居留證
    而包括在內，無須重複為沒收之諭知，併此敘明。
據上論斷，應依刑事訴訟法第273 條之1 第1 項、第299 條第1
項前段，刑法第218 條第1 項，刑法第216 條、第212 條、第95
條、第219 條，修正前刑法第55條、第41條第1 項前段、第51條
第5 款，修正後刑法第2 條第1 項前段、第28條、第41條第1 項
前段、第38條第1 項第2 款，罰金罰鍰提高標準條例第1 條前段
，修正前罰金罰鍰提高標準條例第2 條，修正後刑法施行法第1
條之1 第1 項、第2 項前段，中華民國九十六年罪犯減刑條例第
2 條第1 項第3 款、第7 條第1 項、第2 項、第9 條、第10條，
判決如主文。
本案經檢察官翁偉玲到庭執行職務。
中　　華　　民　　國　　96　　年　　9 　　月　　7 　　日
                  刑事第七庭    法　官　劉為丕
上正本證明與原本無異。
如不服本判決，應於判決送達後10日內向本院提出上訴狀（應附
繕本），上訴於臺灣高等法院。
                                書記官  顏美惠
中　　華　　民　　國　　96　　年　　9 　　月　　11　　日
附錄本案論罪科刑法條：
中華民國刑法第212條
（偽造變造特種文書罪）
偽造、變造護照、旅券、免許證、特許證及關於品行、能力服務
或其他相類之證書、介紹書，足以生損害於公眾或他人者，處1
年以下有期徒刑、拘役或3 百元以下罰金。
中華民國刑法第216條
（行使偽造變造或登載不實之文書罪）
行使第210 條至第215 條之文書者，依偽造、變造文書或登載不
實事項或使登載不實事項之規定處斷。
中華民國刑法第218條
（偽造盜用公印或公印文罪）
偽造公印或公印文者，處 5 年以下有期徒刑。
盜用公印或公印文足以生損害於公眾或他人者，亦同。
